【裁判字號】    95,毒抗,408
【裁判日期】    950831
【裁判案由】    毒品危害防制條例
【裁判全文】
臺灣高等法院刑事裁定                95年度毒抗字第408號
抗  告  人  臺灣基隆地方法院檢察署檢察官
被      告  甲○○
                    （現於臺灣基隆看守所附設勒戒處所執行
上列抗告人因被告違反毒品危害防制條例案件，不服臺灣基隆地
方法院中華民國95年2月27日裁定（95年度毒聲字第215號），提
起抗告，本院裁定如下：
    主  文
抗告駁回。
    理  由
一、本件抗告意旨略以：毒品危害防制條例第20條第3項所規定
    之「五年後再犯第十條之罪者」，本諸刑法謙抑思想，並依
    文義解釋，應自依該條例第20條第1項或第2項規定送觀察勒
    戒或強制戒治，執行完畢釋放之時起算，本件被告甲○○雖
    曾於93年1月9日因毒品危害防制條例修正而停止戒治執行，
    惟此並非執行完畢而釋放，自不應予列計，其五年之起算點
    應自89年2月8日起算，是被告甲○○本次94年9月29日之施
    用第一、二級毒品之犯行，爰屬觀察勒戒釋放後五年後再犯
    ，且其前業經原審法院以94年度毒聲字第500號裁定送觀察
    勒戒，結果認定「有繼續施用毒品之傾向」，則本次自應依
    法裁定送強制戒治，詎原裁定竟援引最高法院95年度第7次
    刑事庭會議決議駁回檢察官之強制戒治聲請，顯與上開法條
    意旨不符而有侵犯人權之虞，故請求撤銷原裁定，另為適法
    之裁定云云。
二、經查：
  (一)民國92年7月9日新修正之毒品危害防制條例刪除二犯及三犯
    之規定，一改修法前繁雜之處遇程序，僅將施用毒品者簡化
    區分為初犯、再犯，並認施用毒品者係屬病患性犯人，以觀
    察勒戒戒除其身癮，並以強制戒治去除其心癮。而依修正後
    之毒品危害防制條例，就施用毒品者，祇於「初犯」及「五
    年後再犯」二種情形，有其追訴條件之限制，即須於初犯經
    觀察勒戒或強制戒治釋放後，五年內均無施用毒品之行為，
    始能認其前所實施之觀察勒戒或強制戒治已足遮斷毒癮，而
    得於五年後再犯時，再予適用初犯之規定，重行觀察勒戒等
    程序；倘其五年內已經再犯，被依法追訴處罰，縱其第三次
    或第三次以上施用毒品之時間在初犯釋放五年以後，即與「
    五年後再犯」之情形有別，且因已於「五年內再犯」，顯見
    其再犯率甚高，原實施觀察、勒戒或強制戒治，已無法收其
    實效，而無五年戒斷期之存在，自無再經觀察、勒戒及強制
    戒治之必要，應由檢察官逕行起訴，始符新法修正之本旨，
    迭經最高法院以95年台非字第59號、95年度台非字第144號
    等判決揭明此旨。
  (二)本案被告甲○○前因施用第二級毒品案件，經臺灣基隆地方
    法院二次裁定送觀察勒戒後，均因無繼續施用毒品之傾向，
    先後於88年8月27日、89年2月8日執行完畢釋放；嗣又因施
    用第二級毒品案件，再經上開法院裁定令入戒治處所施以強
    制戒治（於91年9月9日入所執行，於92年3月3日經裁定停止
    戒治付保護管束，嗣因違反保護管束應遵守情節重大，再經
    撤銷停止戒治續行執行，原應於93年1月24日執行期滿，惟
    於93年1月9日因毒品危害防制條例修正而免除戒治；按：此
    係因法律另有規定而中斷，並非完成法律所預設足以戒斷毒
    癮之治療程序而釋放，故五年之起算點，應為第一次觀察勒
    戒執行完畢即89年2月8日執行完畢釋放之時起算，此節原裁
    定與抗告理由所持見解同一），並經檢察官聲請簡易判決處
    刑，由前開法院以91年度基簡字第456號判決處有期徒刑4月
    確定，再因施用第一級毒品及第二級毒品案件，經同法院於
    92年11月20日以92年度訴字第530號判決各判處有期徒刑8月
    及6月，應執行有期徒刑1年，經被告上訴後，於93年4月9日
    撤回上訴而確定，此有本院被告前案紀錄表乙份在卷可參。
  (三)被告甲○○既於89年2月8日觀察勒戒執行完畢釋放後之91年
    至92年間，又多次違法施用第一、二級毒品，經原審判刑確
    定，揆諸前揭最高法院判決意旨，其本次94年9月29日之施
    用第一、二級毒品之犯行，自無再經觀察勒戒及強制戒治之
    必要，而應由檢察官逕行起訴。抗告意旨以本次施用毒品犯
    行時間，距89年2月8日觀察勒戒執行完畢釋放後，已相距五
    年，指摘原裁定駁回檢察官之強制戒治聲請為不當云云，為
    無理由，應予駁回。
三、據上論斷，應依刑事訴訟法第412條裁定如主文。
中    華    民    國    95    年    8    月    31    日
                  刑事第十八庭審判長法  官  溫耀源
                                    法  官  周政達
                                    法  官  邱同印
以上正本證明與原本無異。
不得再抗告。
                                    書記官  莊昭樹
中    華    民    國    95    年    8    月    31    日


司法院資訊處製作；財團法人民間司法改革基金會備份。
